【裁判字號】    95,訴,9843
【裁判日期】    951215
【裁判案由】    返還借款
【裁判全文】
臺灣臺北地方法院民事判決              95年度訴字第9843號
原      告  丙○○
訴訟代理人  丁○○
被      告  乙○○
法定代理人  甲○○○即被告之.
上列當事人間返還借款事件，本院於民國95年11月27日言詞辯論
終結，判決如下：
    主      文
被告應給付原告新台幣伍拾柒萬伍仟元，及自民國九十五年一月
一日起至清償日止，按年息百分之五計算之利息。
訴訟費用由被告負擔。
    事實及理由
甲、程序方面：
    按訴狀送達後，原告不得將原訴變更或追加，但擴張或減縮
    應受判決事項之聲明者，不在此限，民事訴訟法第255條第1
    項第3款定有明文。本件原告起訴時，訴之聲明就利息部分
    ，原請求被告給付自民國94年6月13日起至清償日止之法定
    利息，嗣又聲明捨棄（見本院卷第17頁），復於本院最後言
    詞辯論期日，以言詞擴張應受判決之聲明，為自95年1月1日
    至清償日止之法定利息（見本院卷第24頁），核原告所為請
    求金額之減少，應屬聲明之擴張或減縮，揆諸前開法條所示
    ，亦無不合，自應准許。
乙、實體方面：
一、原告主張：被告之被繼承人江宜珊於94年6月14日向原告借
    款新臺幣（下同）57萬5000元，約定清償期限為94年12月31
    日，另簽發本票2張面額共計50萬元作為擔保，嗣因屆期未
    獲清償，屢經催討，未獲置理，嗣江宜珊於95年4月3日死亡
    ，爰依借貸及繼承法律關係，請求被告清償借款。併聲明：
    如主文第1項所示。
二、被告則以：訴外人江宜珊已死亡，被告雖係江宜珊唯一繼承
    人，據其所知，本票背面尚有背書人，應找背書人負責，但
    因江宜珊未將詳情告知，不知是否業已清償等語置辯。併聲
    明：原告之訴駁回。
三、經查：
  (一)稱消費借貸者，謂當事人一方移轉金錢或其他代替物之所有
    權於他方，而約定他方以種類、品質、數量相同之物返還之
    契約；又給付有確定期限者，債務人自期限屆滿時起，負遲
    延責任，民法第474條第1項、第229條第1項分別定有明文。
    本件原告主張之事實，已據其提出遠東國際商業銀行匯款申
    請書、新竹國際商業銀行匯款副通知書（金額各為10萬元、
    5 萬元、10萬元、32萬5000元）及江宜珊簽發面額共計50萬
    元本票2張為證（見本院卷第7至9頁），被告復不爭執上開
    證據及本票上江宜珊簽名之真正，並坦言：江宜珊確有積欠
    原告債務等語（見本院卷第24頁反面），故江宜珊確有向原
    告借款乙節，堪信為真實。
  (二)又請求履行債務之訴，原告就其所主張債權發生原因之事實
    ，固有舉證之責任，若被告自認此項事實而主張該債權已因
    清償而消滅，則清償之事實，應由被告負舉證之責任，此觀
    民事訴訟法第277條之規定自明（最高法院28年上字第1920
    號判例參照）。江宜珊確有向原告借款57萬5000元之事實，
    已如前述，被告空言辯稱已清償部分債權，惟未舉證以實其
    說，尚難遽信為真，不足採信。又被告辯稱上開本票另有背
    書人，江宜珊既已死亡，應由背書人負責償還云云，經本院
    核閱前揭本票原本，並無他人背書（見本院卷第24頁），故
    被告此項辯解，亦與事實不符。
  (三)末按繼承人自繼承開始時，除本法另有規定外，承受被繼承
    人財產上之一切權利、義務。民法第1148條前段定有明文。
    本件江宜珊於95年4月3日死亡，有戶籍謄本1份在卷可稽（
    見本院卷第20頁），被告係江宜珊唯一繼承人，復未聲明拋
    棄或限制繼承，為其法定代理人所自認（見本院卷第17頁）
    ，自應承受被繼承人江宜珊上開債務。
四、從而，原告依借貸及繼承法律關係請求被告給付借款57萬
    5000 元，並自民國95年1月1日起至清償日止，按年息百分
    之五計算之利息，為有理由，應予准許。
五、據上論結：本件原告之訴為有理由，依民事訴訟法第78條，
    判決如主文。
中    華    民    國    95    年    12    月    15    日
                  民事第五庭    法  官  胡宏文
以上正本係照原本作成
如對本判決上訴，須於判決送達後20日內向本院提出上訴狀
中    華    民    國    95    年    12    月    15    日
                                書記官  曾寶生


司法院資訊處製作；財團法人民間司法改革基金會備份。
